臺灣高等法院高雄分院刑事判決　　　　95年度交上訴字第73號
上　訴　人　臺灣屏東地方法院檢察署檢察官
上　訴　人
即　被　告　甲○○
　　　　　　　　　　高雄小港郵政第90213附540號信箱
上列上訴人因被告公共危險等案件，不服臺灣屏東地方法院95年
度交訴字第36號中華民國95年7 月31日第一審判決（起訴案號：
臺灣屏東地方法院檢察署94年度偵字第6030號），提起上訴，本
院依簡式審判程序，判決如下：
    主  文
上訴駁回。
甲○○緩刑肆年。
    事  實
一、甲○○於民國94年12月17日凌晨2 時58分許，駕駛其向友人
    借得之車牌號碼7S－6610號自用小客車（以下稱吳車），自
    屏東縣枋寮鄉○○路「人和釣蝦場」，欲返回其枋寮鄉○○
    村○○路2 之5 號住處，沿建興路西向東方向行駛，於同日
    凌晨3 時許，行經建興路439 號前時，原應注意車前狀況，
    隨時採取必要之安全措施，並遵守鄉區道路行車時速不得超
    過50公里，以避免危險之發生，而依當時天候晴，夜間光線
    有照明，路面係鋪設柏油，乾燥而無缺陷，且無障礙物，視
    距良好，並無不能注意情事，竟以時速60至70之時速超速行
    駛，又疏未注意車前狀況，適晨間外出運動之黃起同向徒步
    行經該處，而遭吳車右前保險桿自後撞擊，黃起因而彈起撞
    及吳車右前方之擋風玻璃後倒地，因而受有之頭部外傷併後
    枕部撕裂傷等傷害嚴重而死亡。惟甲○○於肇事後，明知汽
    車駕駛人駕駛汽車肇事致人受傷或死亡，應即採取救護或其
    他必要措施，並向警察機關報告，不得駛離現場，竟另行起
    意，逕行駕車逃離現場，嗣於凌晨4 時36分許，經路人莊月
    嬌發覺而報警處理，黃起始因據報到場之警員送醫，惟於送
    至屏東縣枋寮醫院時已無生命跡象，經急救後仍無效，經醫
    師於當日凌晨5 時40分許宣告死亡。嗣警察調閱鄰近監視錄
    影帶，於當日晚間11時許，在屏東縣枋寮鄉○○村○○路97
    巷5 之1 號路旁，比對現場跡證後，尋獲上開自小客車，並
    循線查獲上情。
二、案經屏東縣警察局枋寮分局報告臺灣屏東地方法院檢察署檢
    察官偵查起訴。
    理  由
一、本件被告甲○○所犯係刑法第276 條第1 項、185 條之4 之
    罪，其係死刑、無期徒刑、最輕本刑為3 年以上有期徒刑以
    外之罪，被告於本院審理程序中就被訴事實為有罪之陳述，
    經告知被告簡式審判程序之旨，並聽取檢察官及被告之意見
    後，本院裁定進行簡式審判程序審理，合先敘明。
二、訊據被告甲○○對於上揭事實坦承不諱，並有道路交通事故
    調查報告表、道路交通事故現場圖、車禍現場照片10幀、上
    開自小客車之車損情形照片18幀附卷足稽，且被害人因車禍
    死亡之事實，亦經臺灣屏東地方法院檢察署檢察官會同法醫
    師相驗屬實，有相驗筆錄、臺灣屏東地方法院檢察署驗斷書
    、及相驗屍體證明書各1 紙在卷為證。次按行車速度，依速
    限標誌或標線之規定，無標誌或標線者，應依下列規定：行
    車時速不得超過50公里；駕駛人應注意車前狀況，並隨時採
    取必要之安全措施，道路交通安全規則第93條第1 項第1款
    、第94條第3 項分別定有明文。被告甲○○係合法領有汽車
    駕駛執照之人，其行車時自應注意上述道路交通安全規定，
    以避免車禍發生。次查，本件事故發生時，現場天候係晴天
    ，為夜間有照明之鄉道，視距良好，並無障礙物，路面亦為
    乾燥、無缺陷之柏油路面，此有道路交通事故調查報告表1
    紙在卷可按（見94年度相字第784 號偵查卷第12頁），則依
    當時情形並無不能注意之情事，被告應注意能注意而疏未注
    意，致撞及被害人，其應負過失罪責甚明。又被害人確因本
    件車禍死亡，已如前述，則被告之過失犯行與被害人之死亡
    間，顯有相當因果關係。從而，本案被告過失致死及肇事逃
    逸等犯行堪以認定，應依法論科。
三、按修正後刑法第2 條第1 項規定：「行為後法律有變更者，
    適用行為時之法律。但行為後之法律有利於行為人者，適用
    最有利於行為人之法律」，查本件被告於行為後刑法已有修
    正，茲將法律有變更者比較說明如下：(1)按被告行為後，刑
    法施行法第1 條之1 於95年6 月14日以華總一義字第095000
    35181 號令修正公布增訂。修正增訂之刑法施行法第1 條之
    1 規定「中華民國94年1 月7 日刑法修正施行後，刑法分則
    編所定罰金之貨幣單位為新臺幣。94年1 月7 日刑法修正時
    ，刑法分則編未修正之條文定有罰金刑者，自94年1 月7 日
    刑法修正施行後，就其所定數額提高為30倍。但72年6 月26
    日到94年1 月7 日新增或修正之條文，就其所定數額提高為
    3 倍。」是本件被告所犯刑法第276 條第1 項過失致死罪之
    法定刑有罰金刑（銀元2000元以下），且為94年1 月7 日刑
    法修正時，刑法分則編未修正之條文定有罰金刑者；於刑法
    施行法第1條 之1 修正增訂前，其貨幣單位為銀元，罰金刑
    之提高標準應適用罰金罰鍰提高標準條例第1 條之規定「依
    法律應處罰金、罰鍰者，就其原定數額得提高為2 倍至10倍
    。」，而再依現行法規所定貨幣單位折算新臺幣條例第2 條
    規定「現行法規所定金額之貨幣單位為圓、銀元或元者，以
    新臺幣元之3 倍折算之。」如換算為新臺幣，則刑法第276
    條第1 項法定刑罰金刑部分，應為罰金新臺幣60000 元以下
    （2000元乘10乘3） 。如適用上開修正後刑法施行法第1 條
    之1 規定提高30倍，亦為新臺幣60000 元以下。比較新舊法
    適用之結果，其關於法定刑為罰金部分之提高標準，新舊法
    均無不利之情形。惟被告行為後，刑法第33條第5 款修正後
    規定「罰金：新臺幣一千元以上，以百元計算之。」，與修
    正前刑法第33條第5 款規定「罰金：一元以上。」不同，比
    較新舊法結果，以舊法較有利於行為人。(2)又被告行為後，
    刑法第51條亦已條正，修正前刑法第51條規定：「數罪併罰
    ，分別宣告其罪之刑，依左列各款定其應執行者：」其中第
    5 款規定：「宣告多數有期徒刑者，於各刑中之最長期以上
    ，各刑合併之刑期以下，定其刑期。但不得逾20年。」修正
    後刑法第51條第5 款規定：「宣告多數有期徒刑者，於各刑
    中之最長期以上，各刑合併之刑期以下，定其刑期。但不得
    逾30年。」比較結果，修正後刑法並非較有利於行為人。(3)
    綜合上開比較結果，依刑法第2 條第1 項規定，以行為時之
    法律較有利於行為人，本案關於刑法第276 條第1 項之法定
    刑罰金提高標準部分及定應執行刑部分，均應一體適用修正
    前即行為時之刑法，合先敘明。
四、核被告甲○○所為，係犯刑法第276 條第1 項之過失致人於
    死罪及同法第185 條之4 肇事逃逸罪。被告所犯上開2 罪間
    ，犯意各別，行為互殊，應予分論併罰。
五、原審因而適用刑法第276 條第1 項、第185 條之4 、修正前
    第51條第5 款及罰金罰鍰提高標準條例第1 條前段規定，並
    審酌被告因年輕識淺，一時失慮而為本案犯行之犯罪動機、
    目的，惟肇事後未救助被害人而駕車逃逸，惡性非輕，及被
    告之品行、智識程度、所生危害及被告犯罪後坦承犯行，態
    度尚稱良好，惟尚未與被害人家屬達成和解等一切情狀，就
    過失致死部分量處有期徒刑10月，肇事逃逸部分量處有期徒
    刑1 年，並定應執行刑為1 年8 月。經核原判決認事用法均
    無違誤，量刑亦稱妥適。檢察官依告訴人之請求上訴指摘原
    判決量刑過輕，被告亦上訴認原判決量刑過重，均無理由，
    應予駁回。
六、另告訴人聲請上訴理由認：被告於肇事後逃逸而延誤送醫救
    治時間，另涉犯刑法第294 條遺棄罪嫌云云，惟按在駕駛動
    力交通工具肇事，致人受傷，使陷於無自救能力而逃逸之情
    形，該刑法第185 條之4 規定係同法第294 條第1 項之特別
    規定，應優先適用，然同法第294 條第2 項之遺棄因而致人
    於死（重傷）罪，係就同條第一項之遺棄行為而致生死亡或
    重傷之加重結果為處罰，為該遺棄罪之加重結果犯規定，是
    在駕駛動力交通工具致人受傷，使陷於無自救能力而逃逸之
    情形，倘被害人因其逃逸，致發生客觀上能預見而不預見之
    重傷或死亡之加重結果者，自應對行為人之肇事逃逸行為，
    論以該遺棄之加重結果犯罪責（最高法院92年度台上字第
    4552 號 判決意旨參照）。故被告所為既犯刑法第185 條之
    4 之罪，即無再依同法第294 條第1 項規定處罰之餘地；另
    若被害人因被告之肇事行為即死亡，而無救助之可能，亦不
    能依同法第294 條第2 項規定令被告負結果加重犯之責。經
    查，被告係於當日凌晨3 時許肇事，而至同日凌晨4 時36分
    許，被害人始為路人發現而報警送醫，雖施予救治之枋寮醫
    院醫師於同日凌晨5 時40分許，始為被害人死亡之宣告，業
    如上述，惟經本院函詢枋寮醫院關於被害人到院後有無救治
    可能之情形，該院函覆稱：「病患黃起先生於94年12月17日
    上午5點5分由救護車送達本院急診，當時已經沒有心跳、沒
    有血壓，且瞳孔完全放開，已經死亡有一段時間，所以雖積
    極施行心肺復甦術急救，仍無法起死回生，依推估其傷勢應
    屬嚴重，且於送達醫院前就死亡了。」等語，有該院95年11
    月6日 枋醫字第076 號函在卷可稽，則依上開函文可知被害
    人於上開送達醫院急救前業已死亡一段時間，參諸被害人車
    禍後所受傷勢甚為嚴重，業如上述，故被害人可能於肇事後
    即死亡，而已無救助之可能，此外，又無事證可以證明被害
    人於被告肇事後為刑法第294 條所規定之無救助力之人，故
    尚不能遽認被告應負刑法第294 條遺棄罪之罪責，此部分告
    訴人之意見容有誤會，併此敘明。
七、另查被告前未曾因故意犯罪受有期徒刑以上刑之宣告，有臺
    灣高等法院被告前案紀錄表1 份在卷可參，其因一時失慮，
    致罹刑典，犯後已坦承犯行而知悔悟，並於本院審理中與被
    害人家屬達成民事和解，有屏東縣枋寮鄉調解委員會調解書
    影本1 紙附卷可稽，足認被告犯後已盡力賠償被害人家屬之
    損害，故本院認其經此偵審程序及論罪科刑之教訓，當知所
    警惕，信無再犯之虞，本院認所宣告之刑以暫不執行為適當
    ，爰依刑法第74條第1 項第1 款規定，併予宣告緩刑4 年，
    以啟自新。
據上論斷，應依刑事訴訟法第368 條，刑法第74條第1 項第1 款
，判決如主文。
本案經檢察官沈紹嘉到庭執行職務。
中　　華　　民　　國　　96　　年　　1 　　月　　31　　日
                  刑事第七庭    審判長法  官  莊飛宗
                                      法  官  孫啟強
                                      法  官  邱明弘
以上正本證明與原本無異。
過失致死部分不得上訴。
肇事逃逸部分如不服本判決應於收受本判決後10日內向本院提出
上訴書狀，其未敘述上訴理由者，並得於提起上訴後10日內向本
院補提理由書狀（均須按他造當事人之人數附繕本）「切勿逕送
上級法院」。
中　　華　　民　　國　　96　　年　　1 　　月　　31　　日
　　　　　　　　　　　　　　　　　　　書記官   黃玉珠
附錄本判決論罪之法條：
刑法第276條第1項
因過失致人於死者，處2 年以下有期徒刑、拘役或2 千元以下
罰金。
刑法第185條之4
駕駛動力交通工具肇事，致人死傷而逃逸者，處6 月以上5 年以
下有期徒刑。
